【裁判字號】    91,重訴更(一),9
【裁判日期】    920527
【裁判案由】    侵權行為損害賠償
【裁判全文】
臺灣高等法院民事判決  九十一年度重訴更(一)字第九號
    原      告  丙○
    訴訟代理人  許麗紅律師
    被      告  乙○○
                甲○○
    訴訟代理人  崔百慶律師
                王柏棠律師
右當事人間侵權行為損害賠償事件，經最高法院發回更審，本院判決如左：
    主  文
原告之訴及其假執行之聲請均駁回。
訴訟費用及發回前第三審訴訟費用由原告負擔。
    事  實
甲、原告方面：
壹、聲明：
一被告應連帶給付原告新臺幣（下同）六百九十萬五千零四十二元及自民國九十一年
  十二月二十六日起至清償日止，按周年利率百分之五計算之利息。
二願供擔保請准宣告假執行。
貳、陳述：除與本院前審判決記載相同者，茲引用之外，補稱：
一被告於民國八十八年三月八日上午將伊經營之水仙谷餐廳電源切斷，伊於同日下午
  僱工修復，復遭被告阻止，被告以強暴方法妨害伊行使營業權利，致伊經營之水仙
  谷餐廳無法營業，嗣因餐廳四週環境久未整理，雜草蔓生，庭台傾圮，鋼鐵爐灶鏽
  蝕，客源流失，致受有六百九十萬五千零四十二元設備之損害，被告自應就其不法
  行為連帶負損害賠償責任。
二被告於八十八年三月五日之前已有對伊經營之餐廳斷電行為，至同年月十一日、十
  八日仍有斷電行為。伊雖委由餐廳經理李德仁與被告協商復電，但均未獲置理，迄
  至同年八月止，被告仍拒未復電，伊乃放棄繼續營業。
四被告之行為為繼續犯，為實質上一罪，刑事判決雖僅就被告八十八年三月五日犯行
  科刑，伊仍得請求全部之損害。
、證據：除援用原審提出者外，補提臺灣士林地方法院九十年度士簡字第一三八七
號民事判決、臺灣士林地方法院八十二年度易字第一八號刑事判決為證，並聲請訊問
證人李德仁及聲請向臺北市政府警察局函查原告備案資料。
乙、被告方面：
壹、聲明：原告之訴及假執行之聲請均駁回，如受不利判決，請准供擔保免為假執行
    。
貳、陳述：除與本院前審判決記載相同者，茲引用之外，補稱：
一伊父魏隆信及訴外人蔡桂梅於八十五年九月十一日與原告之夫林梅光簽約，出租土
  地與林梅光經營水仙谷餐廳，租期至八十九年十二月三十一日止，租金約定為每年
  二百萬元，嗣水仙谷餐廳經營不善，其實際負責人林偉章於八十七年十二月十八日
  通知出租人將於八十八年二月二十八日終止租約，詎至八十八年三月初，水仙谷餐
  廳仍繼續營業，惟租金僅繳至八十七年底，伊等乃於八十八年三月五日上午至水仙
  谷餐廳要求上訴人勿再營業，經上訴人肯首，方由電工執行斷電，嗣上訴人之經理
  表示冰箱內尚有若干食材，希望先復電營業以便將剩餘食材使用完畢，伊等同意，
  原告已僱用電工張永慶復電完成，伊等並未恐嚇原告。
二原告經營餐廳陷入困境，已無利潤可言，而於復電後，即於八十八年四月二十八日
  辦理暫停營業登記，足見其並無受損害。
三上訴人僅繳納租金至八十七年底，自八十八年一月起至同年三月五日之租金尚未交
  付，縱得請求賠償，伊等亦得以租金為扺銷抗辯。
四水仙谷餐廳自八十八年三月五日上午九時許斷電至同日下午四時許即已復電，前後
  僅斷電約七小時，難認原告受有何損害。
、證據：除援用原審提出者外，補提土地租賃契約書、存證信函為證。
丙、本院依聲請向臺北市政府警察局士林分局查詢原告及水仙谷餐廳於八十七、八十
    八年間之備案資料。
    理  由
一原告主張：伊承租被告之父魏隆信及其餘地主共有土地經營水仙谷餐廳，被告於八
  十八年三月四日晚間至餐廳脅迫伊不得繼續營業，甲○○並於翌（五日）上午僱工
  將該餐廳之電箱電源斷電，伊於同日下午一時許，僱請張永慶修理時，乙○○復到
  場阻止，被告共同以強暴、脅迫方法，妨害伊營業之權利，業經刑事法院判處其妨
  害自由罪刑等情，依侵權行為之法律關係，求為命被告連帶賠償伊設備之損害六百
  九十萬五千零四十二元之判決（原告超過上述部分之請求，經本院前審判決敗訴後
  ，未據上訴，本院僅就最高法院發回部分審理）。
二被告則以：原告之餐廳僅於八十八年三月五日上午九時至下午四時遭伊等切電，上
  訴人並無何損害，嗣上訴人不繼續營業，與伊等無涉等語，資為抗辯。
三兩造不爭執之事實：
(一)水仙谷小吃店為獨資商號，登記負責人為林偉章，店招則為水仙谷餐廳，其房舍係
  由原告之配偶林梅光向被告之父魏隆信承租土地興建而成，租賃期間為八十五年九
  月十一日至八十九年十二月三十一日，實際係由原告經營。
(二)訴外人即水仙谷餐廳名義上負責人林偉章曾於八十七年十二月十八日寄發存證信函
  予被告之父魏隆信，表示自八十八年二月二十八日起不再續租水仙谷餐廳坐落之土
  地，並自不再續租時終止租賃契約。
(三)被告於八十八年三月五日至水仙谷餐廳將餐廳之電箱電線拆除而斷電，當日下午，
  水仙谷餐廳找電匠張永慶欲修理電箱，被告告以尚有糾紛要求張永慶不可接回電線
  。
(四)被告因共同以強暴、脅迫，妨害原告行使水仙谷餐廳營業權利，經本院刑事庭各處
  拘役三十日，如易科罰金均以三百元折算一日確定。
(五)水仙谷餐廳嗣於八十八年四月二十八日辦理暫停營業。
四本件爭點及本院判斷
(一)原告於刑事訴訟程序所得請求之損害賠償範圍？
(1)查被告因認其父親魏隆信出租予原告配偶林梅光土地而由原告實際經營水仙谷餐廳
  之租約業已終止，基於共同妨害原告行使權利之犯意聯絡，於八十八年三月四日晚
  上九時許，由甲○○先以電話通知並脅迫原告不得繼續營業後，被告復於當日晚上
  九時十分許至十一時至水仙谷餐廳，恫嚇原告不准繼續營業，而甲○○為阻止水仙
  谷餐廳繼續營業，於翌日上午，僱用不知情之電工將該餐廳之電箱電源斷電，且於
  同日下午一時許，於該餐廳請電工張永慶修理復電時，乙○○復至現場阻止，以此
  強暴之方法妨害丙○行使「水仙谷餐廳」營業之權利，被告之上開犯行經本院刑事
  庭以八十九年度上易字第二五○四號刑事判決「乙○○、甲○○共同以強暴、脅迫
  ，妨害人行使權利，各處拘役拾日，如易科罰金均以佰元折算壹日」確定在案
  ，已經本院調閱上開刑事卷宗屬實，被告亦未爭執，則原告主張：被告於八十八年
  三月四日及五日確有對伊恐嚇並對水仙谷餐廳斷電，妨害伊行使營業權利一節，應
  堪認定。
(2)按「附帶民事訴訟係因犯罪而受損害之人請求回復其損害之程序，其請求之範圍，
  應依民法之規定，故附帶民事訴訟必限於起訴之犯罪事實侵害個人私權，致生損害
  者，始得提起之」（最高法院八十年度台抗字第二四０號裁定要旨參照）。又刑事
  庭就附帶民事訴訟之判決，應以刑事訴訟判決所認定之事實為據，刑事訴訟法第五
  百條定有明文，則刑事庭就犯罪被害人於刑事訴訟程序附帶提起之民事訴訟，依刑
  事訴訟法第五百零四條移送民事庭時，所得移送範圍亦僅應限於刑事判決認定之事
  實。原告雖主張：被告於八十八年三月四日及三月五日以恐嚇或斷電方式強制伊不
  得再經營水仙谷餐廳前，曾多次阻止伊營業，於八十八年三月五日斷電後，再於同
  月十一日、十八日前來切斷電源，渠等前後強制罪犯行係以不讓伊營業為目的，而
  有持續性，故被告八十八年三月五日後之行為亦為前述刑事判決效力所及，而舉證
  人李德仁於另案臺灣士林地方法院九十年度士簡字第一三八七號民事判決（附本院
  卷四七頁）之證詞並聲請本院向臺北市政府警察局士林分局調閱工作紀錄簿（本院
  卷五○、五一頁）為證。惟前述刑事判決僅認定被告於八十八年三月四日及五日之
  行為構成強制罪，至被告於前揭時日以後，有無對原告另為強制罪犯行，並未經認
  定，且縱有該等事實，然被告於各該行為時，主觀犯意究係另行單獨起意、或連續
  犯意抑或為接續犯，非民事庭法院所得認定，則刑事庭將原告於刑事訴訟程序所提
  之附帶民事訴訟移送本院時，所移送之範圍應僅限於被告於上述刑事判決所認定被
  告於八十八年三月四日及五日所為強制罪犯行所受之損害，原告經本院闡明，仍堅
  持主張被告於上述時日後之強制犯行為刑事判決效力所及，刑事庭移送範圍包括被
  告於八十八年三月五日以後行為所造成之損害，而未於本院擴張並繳納裁判費，本
  院僅得就刑事庭所移送被告於八十八年三月四日、五日強制罪行造成原告之損害而
  為審理，應先敘明。
(二)被告八十八年三月四日及五日強制罪行對原告所生損害為何？
(1)原告主張伊於被告強制罪行所受損害為一千三百八十一萬零八十三元，而於本院請
  求賠償上開損害額之半數即六百九十萬五千零四十二元。至原告請求賠償之項目係
  「設備費等之損失，而未請求營業損失」，為原告所自承（見本院卷第三五頁），
  則本院自不必就原告有無因被告侵權行為所造成之營業損失為審判。
(2)按因故意或過失，不法侵害他人之權利者，負損害賠償責任，民法第一百八十四條
  第一項前段定有明文，則被害人依侵權行為法則所得請求賠償之損害，應與加害人
  之不法行為間有因果關係。查被告於八十八年三月四日言詞恐嚇原告不得營業之行
  為，所侵害者為原告之人身自由而非原告之財產，至被告於同年月五日以切斷電源
  方式，使原告經營之水仙谷餐廳當時因無電力供應而陷入癱瘓之狀態，乃以對物強
  制之行為，固使原告感受具有強暴性或脅迫性，陷於意思不自由而不能行使營業之
  權利，可能致原告遭受自斷電時起至依通常情形可復電時止不能營業之損害，惟原
  告並未請求減少營業收入之損害，如前述，而原告於八十八年三月五日遭斷電翌日
  已請工人前往復電，且自承被告於同年月十一日及十八日再來斷電，足見原告於被
  告八十八年三月五日斷電行為後，已行復電，而得繼續營業（原告繼續營業後是否
  因被告其他行為致未能營業，非本院審理範圍），則該次短暫斷電行為，應不致造
  成原告經營之餐廳涼亭、餐具設備毀損、折舊等損害結果，原告主張：因被告斷電
  行為，致伊無法營業，餐廳四周環境久未整理、雜草叢生、庭台傾、鋼鐵爐灶鏽蝕
  ，而受有如財團法人中華民國企業技術鑑定委員會鑑定報告書（外放證物）所列土
  木費用（小涼亭十七間、大涼亭八間）一千二百六十萬五千元、餐具設備費用（冰
  箱、火爐、工作台及各類餐具）一百二十萬五千零八十三元之損害（見該鑑定報告
  書二四頁）云云，並不足採。
五綜上所述，本院刑事庭將原告於刑事訴訟程序附帶提起之民事訴訟移送本院審理之
  範圍為被告於八十八年三月四日及五日對原告之強制罪行所受損害部分，而被告之
  強制罪行，雖侵害原告人身自由，且可能致原告營業遭受損失，惟原告並未請求精
  神慰撫金及營業損失，而被告於八十八年三月五日斷電行為，不致造成原告經營之
  水仙谷餐廳涼亭、餐具設備損害，則原告依侵權行為損害賠償之法則，請求被告連
  帶賠償餐廳涼亭、餐具設備之損害六百九十萬五千零四十二元及自起訴狀繕本送達
  翌日起算之法定遲延利息，於法無據，應併其假執行之聲聲請予以駁回。
六六本件因事證已臻明確，兩造其餘攻擊、防禦方法，與判決之結果不生若何影響，
  無庸逐一予以論究，併予敘明。
七據上論結，本件原告之訴為無理由。依民事訴訟法第七十八條，判決如主文。
中      華      民      國    九十二    年      五      月    二十七    日
                              民事第五庭
                                  審判長法  官    黃  熙  嫣
                                        法  官    陳  介  源
                                        法  官    鄭  傑  夫
右正本係照原本作成。
如不服本判決，應於收受送達後二十日內向本院提出上訴書狀，其未表明上訴理由者
，應於提出上訴後二十日內向本院補提理由書狀（均須按他造當事人之人數附繕本）
上訴時應提出委任律師或具有律師資格之人之委任狀；委任有律師資格者，另應附具
律師資格證書及釋明委任人與受任人有民事訴訟法第四百六十六條之一第一項但書或
第二項（詳附註）所定關係之釋明文書影本。
中      華      民      國    九十二    年      六      月      二      日
                                        書記官    劉  家  聲
附註：
民事訴訟法第四百六十六條之一（第一項、第二項）：
對於第二審判決上訴，上訴人應委任律師為訴訟代理人。但上訴人或其他法定代理人
具有律師資格者，不在此限。
上訴人之配偶、三親等內之血親、二親等內之姻親，或上訴人為法人、中央或地方機
關時，其所屬專任人員具有律師資格並經法院認為適當者，亦得為第三審訴訟代理人
。


司法院資訊處製作；財團法人民間司法改革基金會備份。
